臺灣澎湖地方法院刑事裁定　　　　　　　　　　　九十一年度聲判字第一號
　　聲　請　人
　　即　告訴人　乙○○
　　被　　　告　丙○○
右列聲請人因告訴被告過失傷害案件，不服台灣高等法院高雄分院檢察署檢察長駁回
再議之處分（九十一年度上聲議字第四一七號），聲請交付審判，本院裁定如左：
    主    文
聲請駁回。
    理    由
一、按告訴人不服上級法院檢察署檢察長或檢察總長認再議為無理由而駁回之處分者
    ，得於接受處分書後十日內，委任律師提出理由狀，向該管第一審法院聲請交付
    審判。法院認為交付審判之聲請不合法或無理由者，應駁回之。刑事訴訟法第二
    百五十八條之一、第二百五十八條之三第二項前段，分別定有明文。
二、本件聲請人乙○○以被告丙○○涉犯過失傷害罪，向臺灣澎湖地方法院檢察署檢
    察官提出告訴，經該署檢察官於民國九十一年七月三十一日以九十一年度偵字第
    五二號、第五七號為不起訴處分後，聲請人不服聲請再議，經台灣高等法院高雄
    分院檢察署檢察長於九十一年八月二十一日以九十一年度上聲議字第四一七號為
    駁回再議之處分。
三、聲請交付審判意旨略以：被告於九十年十一月十九日上午七時四十分許，駕駛車
    牌號碼ＹＵ─Ｏ七七Ｏ號自用小客車，沿澎湖縣二Ｏ三號道路（前為澎三號道路
    ）由北往南方向行駛，途經指標七點八公里處欲左轉進入中西村岔路時，疏未注
    意後方外側車道許慷慨騎乘車牌號碼ＰＸＩ─三四Ｏ號機車搭載聲請人前來，即
    靠右侵入外側車道，許慷慨因右側無路可去，不得已往左閃避，被告又未注意車
    前狀況，造成兩車在路口碰撞致聲請人受傷。而被告上述過失情節，業據許慷慨
    指述：「被告在中西村左轉彎前約十公尺，車子偏向右方行駛」等語明確，且依
    現場圖所示，事發地點左轉進入中西村之岔路，為狹窄且呈喇叭口之形狀，被告
    左轉時勢必要拉大弧度先靠右進入外側車道始能轉彎，足認被告有侵犯外側車道
    許慷慨路權之過失，而許慷慨因此閃避至被告車輛左側時，經審酌卷內照片，被
    告在駕駛座左前方一公尺處與許慷慨碰撞，顯見被告有未注意車前狀況之過失。
    原檢察官及高檢署對此不查，又未將本件車禍肇事原因另送其他學術機構鑑定，
    即認定被告對車禍並無過失，分別對被告為不起訴處分及駁回聲請人再議之處分
    ，聲請人無法信服，為此聲請交付審判。
四、司法院九十一年二月八日修正之法院辦理刑事訴訟案件應行注意事項第一百十八
    點規定：法院於審理交付審判之聲請有無理由時，除認為告訴人所指摘不利被告
    之事證未經檢察機關詳為調查或斟酌，或不起訴處分書所載理由違背經驗法則、
    論理法則或其他證據法則，否則，不宜率爾交付審判。又臺灣高等法院九十一年
    四月二十五日第一次刑事庭庭長法律問題研究會研討結論亦認：法院就聲請交付
    審判案件之審查，應以偵查中曾顯現之證據為限，不可就告訴人新提出之證據再
    為調查，亦不可蒐集偵查卷以外之證據，即法院僅在就檢察官所為不起訴處分是
    否正確加以審查，否則將與刑事訴訟法第二百六十條之再行起訴規定混淆不清。
    經查：
（一）本件車禍發生地點在澎湖縣二Ｏ三號道路指標七點八公里處之雙向四車道路段
      ，其中外側車道均為機車道，事發地點北方六十二公尺處有一公車站牌，被告
      於車禍發生前先在該公車站牌搭載證人甲○○後，繼續由北往南方向行駛，在
      欲左轉進入中西村岔路口時，與同向聲請人乘坐其夫許慷慨所騎機車發生事故
      等情，業據被告、聲請人、證人甲○○、許慷慨、目擊證人戴有奇等供證一致
      ，並有澎湖縣警察局馬公分局警員繪製之現場圖二張、照片八張附卷可憑。
（二）聲請意旨指訴：被告肇事前，為左轉進入中西村岔路，而在轉彎前約十公尺拉
      大弧度由內側車道侵入外側車道行駛，聲請人所乘車輛不得已往左閃避一節，
      核與聲請人於九十一年一月二十九日警訊中所述：「被告汽車原佔據我們行進
      之慢車道上，阻礙我們行車路線，所以我們所乘坐之機車欲閃避而行駛於快車
      道上」等詞，不盡相符，又與聲請人於九十一年七月三日所提申訴狀記載：「
      被告為載村人，侵入慢車道，聲請人不得已向左閃避，被告搭載村人後起步瞬
      間左轉肇事」云云，所述情節更屬明顯不同。則聲請人所謂必須向左閃避被告
      車輛之原因，究竟是被告自肇事地點前六十二公尺之公車站牌搭載村人後往左
      起步所致，或是被告始終佔據許慷慨所騎右側車道行駛，又或是被告在肇事地
      點左轉前十公尺靠右駛入許慷慨車道，聲請人前後說辭迥異，則其指訴被告過
      失侵入外側慢車道云云，顯有迭為不一致之瑕疵，已難盡信。
（三）又聲請人指稱被告左轉彎前先靠右侵入外側車道云云，無非以：許慷慨於九十
      一年一月二十九日以後之陳述及現場道路狀況，作為主要論據。然而，許慷慨
      於案發當日警訊時被詢及車禍發生詳細情形時，陳稱：「忽然見到被告車輛打
      方向燈欲左轉，我怕撞到被告車輛後面，所以跟著左轉」云云，並未提及被告
      車輛有向右侵入外側車道之事實；嗣許慷慨於九十年十二月二十七日至台灣澎
      湖地方法院檢察署就聲請人受傷事實提出告訴時，就被告過失情節陳稱：「被
      告駕車從後方追撞」云云，則許慷慨由被告車輛後方行至被告車輛前方發生事
      故，顯有超車之事實，核與其所稱之閃避被告車輛云云，殊屬有間；至九十一
      年一月二十九日檢察官隔離訊問許慷慨及聲請人時，許慷慨雖然聲稱：「被告
      車輛靠右時，因煞車不及，只能往左閃避」云云，但與聲請人所稱「我感覺許
      慷慨有慢慢煞車」等語，及車禍目擊證人戴有奇所證：「被告汽車打方向燈過
      路口中線準備要左轉，後方許慷慨機車左右搖擺疾駛而來發生車禍」等情，均
      不相符，益見許慷慨係為超車而輕啟煞車偏至被告車輛左側行駛，其所稱為閃
      避被告煞車不及致生事故云云，難以採信。至於依據卷內道路交通事故調查報
      告表所附現場圖、現場照片所示，澎湖縣二Ｏ三號道路由北往南轉入中西村岔
      路後，中西村岔路之寬度雖逐漸縮減，但至垂直轉入距路口六公尺處時，路寬
      仍有九公尺以上，已遠較一般可以轉彎會車之五米道路為寬，而按照被告所駕
      車型，該車長度不足五公尺、寬度不足二公尺，又可利用對向兩線車道所留存
      之空間左轉，應有充分餘裕按規定轉入中西村岔路，並無轉彎前拉大弧度使用
      右側車道之必要，故聲請人以現場道路狀況作為被告轉彎前侵入右側車道之論
      據，顯有未合。
（四）再依卷附道路交通事故調查報告表及現場照片顯示：澎湖縣二Ｏ三號道路除肇
      事路口外，前後均劃設雙黃線禁止超車標線，被告車輛肇事時停止於離雙黃線
      不遠處之三岔路口，後輪以前之車身均已超過道路中心線，車身與道路中心線
      約呈七十五度角，汽車前保險桿左側、中間部分因撞擊而破裂脫落，車身並無
      擦刮痕跡，汽車保險桿碎片、車牌、許慷慨機車、機車刮地痕、其他散落物品
      等均在該路段南往北車道上逆向由北往南延伸，足見被告欲左轉進入中西村岔
      路時，許慷慨仍維持相當速度自被告左後方逆向超車，機車與汽車車頭相撞，
      始生本件事故後之散落物狀態。而被告在上述地點左轉時，就對向及中西村道
      路有無來車，固然應全心注意，但對於有無車輛在禁止超車路段逆向違規超車
      ，即無注意義務存在，且就被告與許慷慨行車之相對位置觀察，許慷慨由被告
      左後方超車前來，並不在被告車前可得注意之範圍，故聲請人認為被告違反車
      前狀況之注意義務云云，即乏依據，台灣省車輛行車事故覆議鑑定委員會亦為
      相同認定，有該會覆議意見書在卷可憑。
（五）聲請人雖主張本件車禍經送二次鑑定結果，首次鑑定有所誤判，等於未送鑑定
      ，故覆議鑑定之程序實質上與初次鑑定無異，應再送鑑定云云。然而，鑑定意
      見之正確與否，主要取決於鑑定資料之蒐集及鑑定機構之專業能力，與鑑定之
      次數並無關聯。而本件車禍於九十一年四月十日發文送請台灣省車輛行車事故
      覆議鑑定委員會鑑定時所檢附之資料，與檢察官為不起訴處分時依據之資料相
      同，並無鑑定資料不全之問題，而該會已屬國家辦理全國性具相當公信力之機
      構，自不能因首次鑑定有誤，即否定覆議之鑑定結果。且聲請意旨指陳被告之
      過失，係認被告左轉彎前侵入右側車道後又未注意車前狀況，但本件並無證據
      顯示被告轉彎前侵入右側車道，亦無證據證明許慷慨在被告車前範圍，業已敘
      明如前，此部份事實之認定尚不涉及專業判斷，並無有待鑑定之待證事實存在
      。因此，聲請人認為應再送鑑定云云，尚無可取。
（六）綜上所述，通觀原不起訴處分書及駁回再議處分書，已就被告被訴過失傷害罪
      嫌部分，取捨證據調查說明，認定並無積極證據證明被告犯罪，且無再送鑑定
      之必要，以犯罪嫌疑不足為由，依刑事訴訟法第二百五十二條第十款規定為不
      起訴處分及駁回再議之聲請，核對卷內資料，於法均無違誤，本件聲請意旨仍
      執前詞，對於原處分加以指摘而聲請交付審判，參照前述說明，並無理由，應
      予駁回。
五、依刑事訴訟法第二百五十八條之三第二項前段裁定如主文。
中      華      民      國      九十一      年    十一    月    二十    日
                              台 灣 澎 湖 地 方 法 院 刑 事 庭
                                    審判長法  官  洪   兆   隆
                                          法  官  陳   順   輝
                                          法 官  陳   介   安
右正本證明與原本無異。
如不服本裁定，應於裁定送達後五日內，向本院提出抗告狀（須附繕本）。
中      華      民      國      九十一      年    十一    月   二十二   日
                                          書記官  劉   竹   苞
